ACORDAO-COMPLETO-2555056

ACÓRDÃO 1170/2023 ATA 3/2023 - PRIMEIRA CÂMARA

VISTA, relatada e discutida esta tomada de contas especial instaurada pelo Instituto Nacional do Seguro Social - INSS em desfavor de Reginaldo Batista Ribeiro Junior, devido a concessão irregular de benefícios previdenciários no âmbito da Agência da Previdência Social de Ribeirão Preto/SP.
ACORDAM os Ministros do Tribunal de Contas da União, reunidos em sessão da 1ª Câmara, ante as razões expostas pelo relator, e com fundamento nos arts. 1º, inciso I; 16, alíneas "b", "c" e "d", e §§ 2º e 3º; 19; 23, inciso III; 26; 28, inciso II; e 57 da Lei 8.443/1992 c/c os arts. 214, inciso III, alínea "a"; e 217 do Regimento Interno, em: 
9.1. considerar Reginaldo Batista Ribeiro Junior revel para todos os efeitos, dando-se prosseguimento ao processo;
9.2. julgar irregulares as contas de Reginaldo Batista Ribeiro Junior e condená-lo ao recolhimento aos cofres do Instituto Nacional do Seguro Social (INSS) das quantias a seguir especificadas, atualizadas monetariamente e acrescidas de juros de mora a partir das datas discriminadas até a data do pagamento, abatendo os eventuais valores já porventura restituídos:
	Data de ocorrência
	Valor histórico (R$) 
	Data de ocorrência
	Valor histórico (R$) 
	Data de ocorrência
	Valor histórico (R$) 

	06/11/2006
	7.748,66
	26/02/2008
	380,00
	26/08/2008
	415,00

	06/11/2006
	408,33
	03/03/2008
	380,00
	28/08/2008
	415,00

	06/11/2006
	350,00
	07/03/2008
	380,00
	01/09/2008
	415,00

	06/12/2006
	350,00
	25/03/2008
	139,33
	01/09/2008
	415,00

	06/12/2006
	350,00
	26/03/2008
	415,00
	04/09/2008
	415,00

	16/01/2007
	350,00
	28/03/2008
	164,66
	05/09/2008
	415,00

	05/02/2007
	350,00
	28/03/2008
	415,00
	08/09/2008
	415,00

	05/03/2007
	350,00
	28/03/2008
	415,00
	08/09/2008
	415,00

	20/03/2007
	516,32
	07/04/2008
	415,00
	09/09/2008
	276,66

	20/03/2007
	13.425,80
	07/04/2008
	415,00
	25/09/2008
	415,00

	20/03/2007
	1.086,86
	22/04/2008
	262,83
	30/09/2008
	415,00

	02/04/2007
	516,32
	25/04/2008
	415,00
	30/09/2008
	387,33

	04/04/2007
	350,00
	05/05/2008
	415,00
	01/10/2008
	415,00

	02/05/2007
	533,35
	05/05/2008
	415,00
	02/10/2008
	415,00

	08/05/2007
	380,00
	08/05/2008
	415,00
	07/10/2008
	415,00

	04/06/2007
	533,35
	08/05/2008
	415,00
	07/10/2008
	415,00

	05/06/2007
	380,00
	09/05/2008
	415,00
	07/10/2008
	415,00

	02/07/2007
	533,35
	27/05/2008
	415,00
	28/10/2008
	415,00

	10/07/2007
	380,00
	29/05/2008
	415,00
	30/10/2008
	415,00

	02/08/2007
	533,35
	29/05/2008
	415,00
	30/10/2008
	415,00

	06/08/2007
	380,00
	06/06/2008
	415,00
	30/10/2008
	415,00

	22/08/2007
	96,30
	06/06/2008
	415,00
	31/10/2008
	415,00

	03/09/2007
	533,35
	06/06/2008
	415,00
	03/11/2008
	415,00

	03/09/2007
	266,67
	25/06/2008
	415,00
	03/11/2008
	415,00

	05/09/2007
	380,00
	26/06/2008
	415,00
	07/11/2008
	415,00

	05/09/2007
	190,00
	30/06/2008
	415,00
	10/11/2008
	415,00

	06/09/2007
	361,17
	04/07/2008
	415,00
	10/11/2008
	415,00

	06/09/2007
	75,24
	07/07/2008
	415,00
	11/11/2008
	415,00

	04/10/2007
	361,17
	08/07/2008
	415,00
	11/11/2008
	415,00

	16/10/2007
	12,66
	15/07/2008
	345,83
	25/11/2008
	415,00

	16/10/2007
	380,00
	15/07/2008
	345,83
	26/11/2008
	415,00

	09/11/2007
	361,17
	28/07/2008
	415,00
	27/11/2008
	415,00

	12/11/2007
	380,00
	30/07/2008
	415,00
	28/11/2008
	415,00

	06/12/2007
	361,17
	31/07/2008
	415,00
	01/12/2008
	415,00

	06/12/2007
	75,24
	01/08/2008
	415,00
	04/12/2008
	415,00

	11/12/2007
	380,00
	06/08/2008
	415,00
	05/12/2008
	415,00

	08/01/2008
	380,00
	07/08/2008
	415,00
	05/12/2008
	415,00

	07/02/2008
	316,66
	07/08/2008
	415,00
	05/12/2008
	415,00

	11/02/2008
	380,00
	11/08/2008
	415,00
	18/12/2008
	415,00

	12/02/2008
	354,66
				
9.3. aplicar a Reginaldo Batista Ribeiro Junior multa de R$ 30.000,00 (trinta mil reais) , a ser recolhida aos cofres do Tesouro Nacional, com atualização monetária calculada da data deste acórdão até a data do pagamento, se este for efetuado após o vencimento do prazo abaixo estipulado;
9.4. fixar prazo de 15 (quinze) dias, a contar das notificações, para comprovação, perante o Tribunal, do recolhimento das dívidas acima imputadas;
9.5. autorizar a cobrança judicial das dívidas, caso não atendidas as notificações;
9.6. autorizar, caso venha a ser solicitado e se o processo não tiver sido remetido para cobrança judicial, o pagamento das dívidas em até 36 (trinta em seis) parcelas mensais consecutivas, a primeira a ser paga no prazo acima fixado e as demais, a cada 30 (trinta) dias a contar da parcela anterior, com incidência, sobre cada valor mensal atualizado monetariamente, de juros de mora, na forma da legislação em vigor, e alertar aos responsáveis que a falta de comprovação do recolhimento de qualquer parcela importará no vencimento antecipado do saldo devedor;
9.7. encaminhar cópia desta decisão ao responsável, ao Instituto Nacional do Seguro Social - INSS e ao Procurador-Chefe da Procuradoria da República no Estado de São Paulo, para as providências cabíveis, com a informação de que o inteiro teor deste acórdão e do relatório e do voto que o fundamentam está disponível no endereço eletrônico www.tcu.gov.br/acordaos.

Tomada de contas especial instaurada pelo Instituto Nacional do Seguro Social, em desfavor de Reginaldo Batista Ribeiro Junior, em razão de concessão irregular de benefícios assistenciais e previdenciários, no âmbito da Agência da Previdência Social de Ribeirão Preto/SP.

Primeira Câmara

3. Responsável: Reginaldo Batista Ribeiro Junior (XXX.030.978-XX)

13.1. Ministros presentes: Benjamin Zymler (na Presidência) e Jorge Oliveira (Relator).
13.2. Ministros-Substitutos convocados: Augusto Sherman Cavalcanti e Weder de Oliveira.

JORGE OLIVEIRA

Transcrevo a seguir a instrução produzida no âmbito da Unidade de Auditoria Especializada em Tomada de Contas Especial (AudTCE) , peça 152, cujos encaminhamentos contaram com a concordância do corpo diretivo daquela Unidade (peça 153 e 155. 
"INTRODUÇÃO
Cuidam os autos de tomada de contas especial instaurada pelo Instituto Nacional do Seguro Social, em desfavor de Reginaldo Batista Ribeiro Junior (CPF: XXX.030.978-XX) , em razão de habilitação e/ou concessão irregular de benefícios assistenciais e previdenciários, em decorrência de atos praticados na Agência da Previdência Social Ribeirão Preto - Gerência Executiva, em Ribeirão Preto/SP, do INSS (GEXRBP) .
HISTÓRICO
Em 22/9/2016, com fundamento na IN/TCU 71/2012, alterada pela IN/TCU 76/2016, e DN/TCU 155/2016, o dirigente do Instituto Nacional do Seguro Social autorizou a instauração da tomada de contas especial (peça 4) . O processo foi registrado no sistema e-TCE com o número 2289/2018.
O fundamento para a instauração da Tomada de Contas Especial, conforme consignado na matriz de responsabilização elaborada pelo tomador de contas, foi a constatação da seguinte irregularidade:
'Concessão de benefício ilegal e consequente prejuízo ao erário por meio de inserção fraudulenta de dados no sistema de informática da Previdência Social.'
Os responsáveis arrolados na fase interna foram devidamente comunicados e, diante da ausência de justificativas suficientes para elidir a irregularidade e da não devolução dos recursos, instaurou-se a tomada de contas especial.
No relatório de TCE 35426.000757/2018-14 (peça 116) , o tomador de contas concluiu que o prejuízo importaria no valor original de R$ 66.733,62, imputando-se a responsabilidade a Reginaldo Batista Ribeiro Junior, na condição de gestor dos recursos, a Alzira da Silva Motta, a Priscila de Souza Rodrigues, a Anezia Aparecida Beviani, a Celia de Lourdes Balsero, a Diva Maximo Gallao, a Elza Formenton Portogliero, a Maria de Lourdes Pires da Silva, a Gilsa Cardoso da Fonseca Santos, a Maria Joaninha Caporusso Russi, a Marina de Sant Anna Nogueira, a Maura Stella Longo Fernandes, a Onofra Maria de Jesus Parreira, a Santa Villa Palhano, e a Rosangela Maria de Moraes, na condição de beneficiárias.
Em 28/6/2020, a Controladoria-Geral da União emitiu o relatório de auditoria 2289/2018 (peça 118) , em concordância com o relatório do tomador de contas. O certificado de auditoria 2289/2018 e o parecer do dirigente do órgão de controle interno concluíram pela irregularidade das presentes contas (peças 119 e 120) .
Em 2/7/2020, o ministro responsável pela área atestou haver tomado conhecimento das conclusões contidas no relatório e certificado de auditoria, bem como do parecer conclusivo do dirigente do órgão de controle interno, manifestando-se pela irregularidade das contas, e determinou o encaminhamento do processo ao Tribunal de Contas da União (peça 121) .
Na primeira instrução (peça 125) , verificou-se a ausência de documentos (Relatórios Auditoria de Benefício, telas informatizadas dos Sistemas CMOBEM, Plenus e/ou DICF.N, documentos impressos com registro de recepção ou encaminhamento, ou qualquer outro documento equivalente) , que evidenciassem os atos praticados por Reginaldo Batista Ribeiro Júnior (CPF: XXX.030.978-XX) , os quais contribuíram para a efetivação das concessões irregulares apontadas, objeto do processo TCE/INSS 35426.000757/2018-14.
Assim, concluiu-se, para a devida configuração da autoria e responsabilização dos atos impugnados, que se devia promover diligência, junto ao INSS, para que se procedesse a juntada, aos presentes autos, dos mencionados documentos.
Em resposta à diligência promovida pela Seproc (peça 128) , o INSS apresentou, em 6/9/2021, tempestivamente, documentos concernentes às concessões dos benefícios abaixo (v. peça 130) :
	a) Anezia Aparecida Beviani, NB: 88/529.238.354-2 (tela Consulta Fases da Concessão, Detalhes Requerimento/Benefício, Detalhes do Histórico de Alterações, peça 130, p. 7-9) ;
	b) Alzira da Silva Motta, NB: 88/526.175.632-0 (tela Consulta Fases da Concessão, Requerimento de Benefício, Resumo do Benefício, Detalhes do Histórico de Alterações, Detalhes Requerimento/Benefício, peça 130, p. 10-14) ;
	c) Célia de Lourdes Balsero, NB: 88/529.303.379-0 (tela Consulta Fases da Concessão, Resumo do Benefício, Detalhes Requerimento/Benefício, Detalhes dos Pareceres, Detalhes do Histórico de Alterações, peça 130, p. 15-20) ;
	d) Diva Máximo Gallão, NB: 88/530.905.480-0 (tela Consulta Fases da Concessão, peça 130, p. 21) ;
	e) Elza Formenton Portogliero, NB: 88/570.738.013-9 (tela Consulta Fases da Concessão, Requerimento de Benefício, Pesquisa do Nit, Informações do Benefício, notificação para defesa, Resumo do Beneficio, Detalhes Requerimento/Benefício, Detalhes do Histórico de Alterações, peça 130, p. 25-38) ;
	f) Gilsa Cardoso da Fonseca, NB: 25/142.432.628-9 (tela Consulta Fases da Concessão, Movimentações, Requerimento de Benefício, Cadastro, Relatório Auditoria de Benefício, peça 130, p. 39-44) ;
	g) Maria de Lourdes Pires da Silva, 88/531.978.685-5 (tela Consulta Fases da Concessão, Requerimento de Benefício, Pesquisa do Nit, Informações do Benefício, Resumo do Beneficio, Detalhes Requerimento/Benefício, Detalhes do Histórico de Alterações, Aditamento ao relatório, peça 130, p. 4554) ;
	h) Maria Joaninha Caporusso Russi, NB: 88/531.761.582-4 (tela Consulta Fases da Concessão, Requerimento de Benefício, Agendamento Eletrônico, análise de defesa, peça 130, p. 5564) ;
	i) Marina de Sant Anna Nogueira, NB: 88/530.903.406-0 (tela Consulta Fases da Concessão, Requerimento de Benefício, peça 130, p. 65-71) ;
	j) Onofra Maria de Jesus Parreira, NB 88/526.094.070-5 (tela Consulta Fases da Concessão, Requerimento de Benefício, Resumo do Beneficio, Detalhes Requerimento/Benefício, Detalhes do Histórico de Alterações, Aditamento ao relatório, peça 130, p. 72-79) ;
	k) Priscila de Souza Rodrigues, NB 25/143.782.014-7 (tela Consulta Fases da Concessão, tela consulta Movimento de Concessão, tela Consulta Movimento, peça 130, p. 80-86) ;
	l) Rosangela Maria de Moraes, NB 25/144.755.924-7 (tela Consulta Fases da Concessão, Requerimento de Benefício, consulta Titular do Benefício, Consulta Instituidor do Benefício, Relatório Auditoria do Benefício, peça 130, p. 87-93) ; e
	m) Santa Villa Palhano, NB: 88/529.642.740-4 (tela Consulta Fases da Concessão, Requerimento de Benefício, Agendamento Eletrônico, tela Histórico de Créditos, Resumo do Benefício, Detalhes do Histórico de Alterações, Relatório e aditamento ao relatório, peça 130, p. 94-114) .
Os documentos enviados atenderam a quase integralidade do solicitado, à exceção dos documentos enviados referentes ao benefício de Diva Máximo Gallão, NB: 88/530.905.480-0, pois, sobre esse benefício, foi enviado apenas a tela de Consulta Fases da Concessão (peça 130, p. 21) ; os demais documentos enviados dizem respeito ao benefício de Diva Apparecida Palucci de Sousa, NB: 570.700.915-5 (v. peca 130, p. 22-24) .
Considerando que tais informações faltantes não comprometem a realização da citação, mas seriam relevantes para análise de eventuais alegações de defesa, entendeu-se ser pertinente nova diligência, ao INSS, para envio da documentação referente a Diva Máximo Gallão, NB: 88/530.905.480-0, o que foi objeto da instrução seguinte (peça 133) , onde, analisando-se os documentos nos autos, concluiu-se também pela necessidade de realização de citação para a seguinte irregularidade:
Irregularidade: habilitação/concessão irregulares de benefícios assistenciais e previdenciários a beneficiários que não atendiam às exigências normativas para obtenção de tais benefícios, com alimentação de sistemas da Previdência Social com dados incorretos, sem consultas a sistemas da Previdência Social, sem exigência de documentos obrigatórios, sem consideração pelos impedimentos normativos e com utilização de documentação inidônea, considerando:
	a) a fixação irregular de Data de Regularização da Documentação - DRD, em face da ausência de cadastro de Exigência:
	a.1) Gilsa Cardoso da Fonseca, NB: 25/142.432.628-9 (Relatório do PAD, peça 7, p. 51, item 5.2; Relatório MOB, peça 24, p. 1, item 2) ;
	a.2) Priscila de Souza Rodrigues, representante legal de Ana Paula Rodrigues Carvalho, na condição de dependente de Edjair Roger Luiz de Carvalho, NB 25/143.782.014-7: DRD fixado na data do despacho do benefício (DDB) , em 2/3/2007, e não na DER do benefício, em 21/1/2007 (Relatório Conclusivo Individual, peça 12, p. 2, item 8) ;
	a.3) Rosangela Maria de Moraes, representante legal de Valéria Moraes Pereira, na condição de dependente de João Pereira de Barros, NB 25/144.755.924-7: DRD fixado na data do despacho do benefício (DDB) , em 3/8/2007 (Relatório Conclusivo Individual, peça 36, p. 2, item 9, "a") ;
	b) a ausência de consulta aos sistemas corporativos da Previde¿ncia Social, tais como CNIS, PESNOM/PESCPF, INFBEN, PLENUS/CONBAS, o que impediu de detectar que o esposo da requerente era possuidor de beneficio ativo (aposentadoria por tempo de contribuic¿a¿o ou aposentadoria por idade) , e que residia no mesmo endereço da segurada, para fins de análise de concessão de benefício de Amparo Assistencial ao Idoso e ao Deficiente:
	b.1) Alzira da Silva Motta, NB: 88/526.175.632-0, cujo esposo Anésio Pereira da Motta residia no mesmo endereço e era servidor público municipal aposentado do Dpto. Urbanização Saneamento (Relatório do PAD, peça 7, p. 48, item 5.1.1) ;
	b.2) Anezia Aparecida Beviani, NB: 88/529.238.354-2, cujo esposo Astolfo Carlos Beviani era aposentado do Governo de SP (Relatório do PAD, peça 7, p. 48, item 5.1.1) ;
	b.3) Celia de Lourdes Balsero, NB: 88/529.303.379-0, cujo esposo Reynaldo Fernandes Balsero era aposentado da Prefeitura de Ribeirão Preto (Relatório do PAD, peça 7, p. 48, item 5.1.1) ;
	b.4) Diva Máximo Gallão, NB: 88/530.905.480-0, cujo esposo Sérgio Gallão era titular do benefício 42/114.937.403-6, desde 2/9/1999 (Relatório do PAD, peça 7, p. 48, item 5.1.1) ;
	b.5) Elza Formenton Bortogliero, NB: 88/570.738.013-9, cujo esposo Hettore Bortogliero era aposentado do Ministério das Comunicações (Relatório do PAD, peça 7, p. 49, item 5.1.1) ;
	b.6) Maria de Lourdes Pires da Silva, 88/531.978.685-5, cujo esposo Doracil Wenceslau Silva era titular do benefício 46/079.381.365-4, desde 21/11/1984 (Relatório do PAD, peça 7, p. 50, item 5.1.1) ;
	b.7) Maria Joaninha Caporusso Russi, NB: 88/531.761.582-4, cujo esposo Paulo Francisco Russi era titular do benefício 41/141.589.477-6, desde 19/9/2007 (Relatório do PAD, peça 7, p. 50, item 5.1.1) ;
	b.8) Marina De Sant Anna Nogueira, NB: 88/530.903.406-0, cujo esposo Emiques Nogueira era titular do benefício 31/570.903.196-4, desde 26/11/2007 (Relatório do PAD, peça 7, p. 50, item 5.1.1) ;
	b.9) Onofra Maria de Jesus Parreira, NB 88/526.094.070-5, cujo esposo Waldomiro Parreira era titular do benefício 42/088.177.310-7, desde 5/5/1992 (Relatório do PAD, peça 7, p. 51, item 5.1.1) ;
	b.10) Santa Villa Palhano, NB: 88/529.642.740-4, cujo esposo Jorge Palhano era aposentado pelo Governo do Estado do SP (Relatório MOB, peça 34, p. 1, item 4) ;
	c) a concessão de benefício de Amparo Assistencial ao Idoso e ao Deficiente sem que o beneficiário atendesse à exigência de renda familiar máxima de ¼ de salário-mínimo per capita:
	c.1) Alzira da Silva Motta, NB: 88/526.175.632-0, cujo esposo Anésio Pereira da Motta residia no mesmo endereço que a titular do benefício, e era servidor público municipal aposentado do Dpto. Urbanização Saneamento (Relatório do PAD, peça 7, p. 48, item 5.1.1; Relatório MOB, peça 10, p. 1, item 4) ;
	c.2) Anezia Aparecida Beviani, NB: 88/529.238.354-2, cujo esposo Astolfo Carlos Beviani residia no mesmo endereço que a titular do benefício, e era aposentado do Governo de SP (Relatório do PAD, peça 7, p. 48, item 5.1.1; Relatório MOB, peça 14, p. 1, item 4) ;
	c.3) Diva Máximo Gallão, NB: 88/530.905.480-0, cujo esposo Sérgio Gallão residia no mesmo endereço que a titular do benefício, e era titular do benefício 42/114.937.403-6, desde 2/9/1999 (Relatório do PAD, peça 7, p. 48, item 5.1.1; Relatório MOB, peça 18, p. 1, item 4) ;
	c.4) Elza Formenton Bortogliero, NB: 88/570.738.013-9, cujo esposo Hettore Bortogliero residia no mesmo endereço que a titular do benefício, e era aposentado pelo regime próprio do Ministério das Comunicações (Relatório do PAD, peça 7, p. 49, item 5.1.1; Relatório MOB, peça 20, p. 1, item 4) ;
	c.5) Maria de Lourdes Pires da Silva, 88/531.978.685-5, cujo esposo Doracil Wenceslau da Silva residia no mesmo endereço que a titular do benefício, e era titular do benefício 46/079.381.365-4 (Aposentadoria Especial) , desde 21/11/1984 (Relatório do PAD, peça 7, p. 50, item 5.1.1; Relatório MOB, peça 22, p. 1, item 4) ;
	c.6) Maria Joaninha Caporusso Russi, NB: 88/531.761.582-4, cujo esposo Paulo Francisco Russi residia no mesmo endereço que a titular do benefício, e era titular do benefício 41/141.589.477-6 (Aposentadoria por Idade) , desde 19/9/2007 (Relatório do PAD, peça 7, p. 50, item 5.1.1; Relatório MOB, peça 26, p. 1, item 4) ;
	c.7) Marina De Sant Anna Nogueira, NB: 88/530.903.406-0, cujo esposo Emiques Nogueira residia no mesmo endereço que a titular do benefício, e era titular do benefício 31/570.903.196-4 (Auxílio-Doença Previdenciário) , desde 26/11/2007 (Relatório do PAD, peça 7, p. 50, item 5.1.1; Relatório MOB, peça 28, p. 1, item 4) ;
	c.8) Onofra Maria de Jesus Parreira, NB 88/526.094.070-5, cujo esposo Waldomiro Parreira residia no mesmo endereço que a titular do benefício, e era titular do benefício 42/088.177.310-7 (Aposentadoria por Tempo de Contribuição) , desde 5/5/1992 (Relatório do PAD, peça 7, p. 51, item 5.1.1; Relatório MOB, peça 32, p. 1, item 4) ;
	c.9) Santa Villa Palhano, NB: 88/529.642.740-4, cujo esposo Jorge Palhano residia no mesmo endereço que a titular do benefício, e era aposentado pelo Governo do Estado de São Paulo, no regime estatutário (Relatório MOB, peça 34, p. 1, item 4) ;
	d) a utilização de documentação inidônea para comprovação de condições de elegibilidade para o benefício:
	d.1) Priscila de Souza Rodrigues, representante legal de Ana Paula Rodrigues Carvalho, na condição de dependente de Edjair Roger Luiz de Carvalho, NB 25/143.782.014-7: atestados de permanência e conduta carcerária, para recebimento de benefício de auxílio reclusão, com autenticidade não confirmada pela entidade penitenciária respectiva, que informou não ter o sentenciado jamais estado preso, em suas dependências, assim como confirmação da falsidade da certidão de nascimento da dependente Ana Paula Rodrigues Carvalho (Relatório Conclusivo Individual, peça 12, p. 1-2, itens 4 a 7) ;
	d.2) Gilsa Cardoso da Fonseca, representante legal de Maria Eduarda da Fonseca Santos, na condição de dependente de Edmar Messias dos Santos, NB: 25/142.432.628-9: atestados de permanência e conduta carcerária, para recebimento de benefício de auxílio reclusão, com autenticidade não confirmada pela entidade penitenciária respectiva, assim como confirmação da falsidade da certidão de nascimento da dependente Ana Paula Rodrigues Carvalho (Relatório do PAD, peça 7, p. 51, item 5.2; Relatório MOB, peça 24, p. 1, item 2) ;
	d.3) Rosangela Maria de Moraes, representante legal de Valéria Moraes Pereira, na condição de dependente de João Pereira de Barros, NB 25/144.755.924-7: atestado de permanência e conduta carcerária, para recebimento de benefício de auxílio reclusão, com autenticidade não confirmada pela entidade penitenciária respectiva, que informou não ter registros de que João Pereira de Barros tenha passado por suas dependências, assim como ocorreu a não confirmação da autenticidade da certidão de nascimento da dependente Valéria Moraes Pereira (Relatório Conclusivo Individual, peça 36, p. 1-2, itens 4 a 7) ;
	e) o estabelecimento de salário de contribuição mensal superior ao limite máximo de normativo então vigente: Rosangela Maria de Moraes, representante legal de Valéria Moraes Pereira, na condição de dependente de João Pereira de Barros, NB 25/144.755.924-7: o último salário de contribuição recebido pelo segurado, junto à Empresa Valdir Brambila e Outro, na data da cessação das contribuições (28/8/2002) , no valor de R$ 477,26, superior ao valor de R$ 468,47, fixado pela Portaria Ministerial 525, de 29/5/2002, então vigente (Relatório Conclusivo Individual, peça 36, p. 2, item 8) .
	Evidências da irregularidade: documentos técnicos presentes nas peças 7, 10, 12, 14, 16, 18, 20, 22, 24, 26, 28, 30, 32, 34, 36, 42, 44, 62, 80, 81, 84, 85, 86, 87, 88, 89, 90, 91, 92, 93, 103, 105, 106, 109, 111 e 113.
	Normas infringidas: Lei 8.742, de 7 de dezembro de 1993, art. 20, caput, que garante o benefício de prestação continuada para idoso que não comprove possuir meios de prover a própria manutenção e nem de tê-la provida por sua família; art. 20, § 3º, com redação então vigente, que considerava incapaz de prover a manutenção de pessoa idosa a família cuja renda mensal per capita fosse inferior a 1/4 do salário mínimo; Lei 8.213, de 24 de julho de 1991, art. 80, que diz ser o auxílio reclusão devido aos dependentes do segurado recolhido à prisão; art. 80, parágrafo único, que exige que o requerimento de auxílio reclusão seja acompanhado de certidão do efetivo recolhimento a¿ prisão, sendo obrigatória, para a manutenção do benefício, a apresentação de declaração de permanência na condição de presidiário; Regulamento do Benefício de Prestação Continuada aprovada pelo Decreto 6.214, de 26 de setembro de 2007, art. 1º, que garante o benefício de prestação continuada para idoso que não comprove possuir meios de prover a própria manutenção e nem de tê-la provida por sua família; art. 4º, inciso IV, que considerava incapaz de prover a manutenção de pessoa idosa a família cuja renda mensal bruta familiar per capita fosse inferior a 1/4 do salário mínimo; art. 4º, inciso VI, que considera renda mensal bruta familiar soma dos rendimentos brutos auferidos mensalmente pelos membros da família composta por salários, proventos, pensões, pensões alimentícias, benefícios de previdência pública ou privada, comissões, pró-labore , outros rendimentos do trabalho não assalariado, rendimentos do mercado informal ou autônomo, rendimentos auferidos do patrimônio, Renda Mensal Vitalícia e Benefício de Prestação Continuada; Decreto 3.048, de 06 de maio de 1999, art. 116, que diz ser o auxílio reclusão devido aos dependentes do segurado recolhido à prisão; art. 116, § 2º, que exige que o processo de auxílio reclusão seja instruído com certidão do efetivo recolhimento a¿ prisão firmado pela autoridade competente; Instrução Normativa INSS 11, de 20/9/2006, art. 22, inciso I, que estabelece, como dependente do segurado, o filho não emancipado em qualquer condição, menor de vinte e um anos ou inválido; Instrução Normativa INSS 20, de 10/10/2007, art. 397, que exige que o requerimento de benefício devera¿ ser firmado por seu dependente habilitado, na forma da Lei; art. 623, que condiciona a concessão de benefício assistencial, na forma de benefício de prestação continuada, ao idoso que comprove não possuir meios de prover a própria manutenção e também não possa ser provida por sua família; art. 624, inciso I, que considera "família" o conjunto de pessoas que vivam sob o mesmo teto, assim entendido o cônjuge, o companheiro ou a companheira, os pais, os filhos e irmãos não emancipados de qualquer condição, menores de 21 (vinte e um) anos ou inválidos, e os equiparados a filhos, caso do enteado e do menor tutelado; art. 624, inciso III, que considera "família incapacitada de prover a manutenção da pessoa portadora de deficiência ou idosa" aquela cujo cálculo da renda per capita, que corresponde a¿ soma da renda mensal bruta de todos os seus integrantes, dividida pelo número total de membros que compõem o grupo familiar, seja inferior a um quarto do salário mínimo; Orientação Interna INSS/DIRBEN 188, de 1º/4/2008, art. 49, § 6º, sobre a necessidade de confirmação de informação sobre separação de fato em consulta a sistema da Previdência Social para fins de acolher tal alegação para obter benefício assistencial. 
	Débitos relacionados ao responsável Reginaldo Batista Ribeiro Junior (CPF: 284.030.97859) :
	Data de ocorrência
	Valor histórico (R$) 
	Data de ocorrência
	Valor histórico (R$) 
	Data de ocorrência
	Valor histórico (R$) 

	06/11/2006
	7748,66
	26/02/2008
	380,00
	26/08/2008
	415,00

	06/11/2006
	408,33
	03/03/2008
	380,00
	28/08/2008
	415,00

	06/11/2006
	350,00
	07/03/2008
	380,00
	01/09/2008
	415,00

	06/12/2006
	350,00
	25/03/2008
	139,33
	01/09/2008
	415,00

	06/12/2006
	350,00
	26/03/2008
	415,00
	04/09/2008
	415,00

	16/01/2007
	350,00
	28/03/2008
	164,66
	05/09/2008
	415,00

	05/02/2007
	350,00
	28/03/2008
	415,00
	08/09/2008
	415,00

	05/03/2007
	350,00
	28/03/2008
	415,00
	08/09/2008
	415,00

	20/03/2007
	516,32
	07/04/2008
	415,00
	09/09/2008
	276,66

	20/03/2007
	13425,80
	07/04/2008
	415,00
	25/09/2008
	415,00

	20/03/2007
	1086,86
	22/04/2008
	262,83
	30/09/2008
	415,00

	02/04/2007
	516,32
	25/04/2008
	415,00
	30/09/2008
	387,33

	04/04/2007
	350,00
	05/05/2008
	415,00
	01/10/2008
	415,00

	02/05/2007
	533,35
	05/05/2008
	415,00
	02/10/2008
	415,00

	08/05/2007
	380,00
	08/05/2008
	415,00
	07/10/2008
	415,00

	04/06/2007
	533,35
	08/05/2008
	415,00
	07/10/2008
	415,00

	05/06/2007
	380,00
	09/05/2008
	415,00
	07/10/2008
	415,00

	02/07/2007
	533,35
	27/05/2008
	415,00
	28/10/2008
	415,00

	10/07/2007
	380,00
	29/05/2008
	415,00
	30/10/2008
	415,00

	02/08/2007
	533,35
	29/05/2008
	415,00
	30/10/2008
	415,00

	06/08/2007
	380,00
	06/06/2008
	415,00
	30/10/2008
	415,00

	22/08/2007
	96,30
	06/06/2008
	415,00
	31/10/2008
	415,00

	03/09/2007
	533,35
	06/06/2008
	415,00
	03/11/2008
	415,00

	03/09/2007
	266,67
	25/06/2008
	415,00
	03/11/2008
	415,00

	05/09/2007
	380,00
	26/06/2008
	415,00
	07/11/2008
	415,00

	05/09/2007
	190,00
	30/06/2008
	415,00
	10/11/2008
	415,00

	06/09/2007
	361,17
	04/07/2008
	415,00
	10/11/2008
	415,00

	06/09/2007
	75,24
	07/07/2008
	415,00
	11/11/2008
	415,00

	04/10/2007
	361,17
	08/07/2008
	415,00
	11/11/2008
	415,00

	16/10/2007
	12,66
	15/07/2008
	345,83
	25/11/2008
	415,00

	16/10/2007
	380,00
	15/07/2008
	345,83
	26/11/2008
	415,00

	09/11/2007
	361,17
	28/07/2008
	415,00
	27/11/2008
	415,00

	12/11/2007
	380,00
	30/07/2008
	415,00
	28/11/2008
	415,00

	06/12/2007
	361,17
	31/07/2008
	415,00
	01/12/2008
	415,00

	06/12/2007
	75,24
	01/08/2008
	415,00
	04/12/2008
	415,00

	11/12/2007
	380,00
	06/08/2008
	415,00
	05/12/2008
	415,00

	08/01/2008
	380,00
	07/08/2008
	415,00
	05/12/2008
	415,00

	07/02/2008
	316,66
	07/08/2008
	415,00
	05/12/2008
	415,00

	11/02/2008
	380,00
	11/08/2008
	415,00
	18/12/2008
	415,00

	12/02/2008
	354,66
				
		Cofre credor: Instituto Nacional do Seguro Social.
	Responsável: Reginaldo Batista Ribeiro Junior (CPF: XXX.030.978-XX) .
Conduta: na condição de servidor do INSS e responsável pela concessão de benefícios previdenciários e assistenciais, o Sr. Reginaldo Batista Ribeiro Junior promoveu a concessão de benefícios que não atendiam às exigências normativas para obtenção de tais benefícios, com alimentação de sistemas da Previdência Social com dados incorretos, sem consultas a sistemas da Previdência Social, sem exigência de documentos obrigatórios, sem consideração pelos impedimentos normativos, e com utilização de documentação inidônea, em prejuízo ao Erário federal.
Nexo de causalidade: a realização das concessões de benefícios previdenciários e assistenciais irregulares importou em dano ao Erário federal, uma vez que propiciou pagamentos indevidos de valores a título de benefício previdenciário/assistencial.
Culpabilidade: é dever elementar do servidor público, a boa e regular execução de suas atribuições, no sentido de propiciar a adequada contraprestação de serviços aos usuários do serviço público, e o correto desembolso de recursos públicos decorrentes de atos de sua responsabilidade; não há, nos autos, excludentes de ilicitude, de culpabilidade e de punibilidade ou elementos que permitam concluir pela ocorrência de boa-fé do responsável, sendo razoável afirmar, por outro lado, que era exigível, do responsável, conduta diversa daquela que adotou, consideradas as circunstâncias que o cercavam, pois deveria ter promovido a devida verificação do atendimento das condições para concessões de benefícios previdenciários/assistenciais, com base na documentação apresentada pelos segurados, e/ou em consultas que validem as informações disponibilizadas nos documentos em apreço.
Encaminhamento: citação.
Apesar de o tomador de contas haver incluído Alzira da Silva Motta, Priscila de Souza Rodrigues, Anezia Aparecida Beviani, Celia de Lourdes Balsero, Diva Maximo Gallao, Elza Formenton Bortogliero, Maria de Lourdes Pires da Silva, Gilsa Cardoso da Fonseca, Maria Joaninha Caporusso Russi, Marina de Sant Anna Nogueira, Onofra Maria de Jesus Parreira, Santa Villa Palhano e Rosangela Maria de Moraes como responsáveis neste processo, após análise realizada sobre a documentação acostada aos autos, concluiu-se que suas responsabilidades deveriam ser excluídas, uma vez que não havia evidências de que tenham tido participação na irregularidade aqui verificada (v. instrução à peça 133, item 15 e subitens) .
Em cumprimento ao pronunciamento da unidade (peça 135) , foi efetuada citação do responsável Reginaldo Batista Ribeiro Junior, nos moldes adiante:
	Comunicação: Ofício 64896/2021 - Seproc (peça 139) 
Data da Expedição: 13/1/2022
Data da Ciência: não houve (Desconhecido) (peça 140) 
Observação: Ofício enviado para o endereço do responsável, conforme pesquisa na base de dados no sistema da Receita Federal, custodiada pelo TCU (peça 136) .

	Comunicação: Ofício 7175/2022 - Seproc (peça 147) 
Data da Expedição: 10/3/2022
Data da Ciência: não houve (Desconhecido) (peça 148) 
Observação: Ofício enviado para o endereço do responsável, conforme pesquisa na base de dados no sistema da Receita Federal, custodiada pelo TCU (peça 146) .

	Comunicação: Edital 0532/2022 - Seproc (peça 149) 
Data da Publicação: 20/4/2022 (peça 150) 
Fim do prazo para a defesa: 5/5/2022

Conforme Despacho de Conclusão das Comunicações Processuais (peça 151) , as providências inerentes às comunicações processuais foram concluídas.
Transcorrido o prazo regimental, o responsável Reginaldo Batista Ribeiro Junior permaneceu silente, devendo ser considerado revel, nos termos do art. 12, § 3º, da Lei 8.443/1992.
ANÁLISE DOS PRESSUPOSTOS DE PROCEDIBILIDADE DA IN/TCU 71/2012
Avaliação de Viabilidade do Exercício do Contraditório e Ampla Defesa
	Verifica-se que não houve o transcurso de mais de dez anos desde o fato gerador sem que tenha havido a notificação do responsável pela autoridade administrativa federal competente (art. 6º, inciso II, c/c art. 19, da IN/TCU 71/2012, modificada pela IN/TCU 76/2016) , uma vez que o fato gerador da irregularidade sancionada ocorreu até 18/12/2008, e o responsável foi notificado sobre a irregularidade, pela autoridade administrativa competente, conforme segue:
Reginaldo Batista Ribeiro Júnior, por meio de Notificação prévia no PAD, em 10/7/2013, peça 7, p. 4, item 7.2; Interrogatório, em 2013, peça 7, p. 45, item 32; Defesa escrita no PAD, em 2013, peça 7, p. 56, item 34 e ss.; notificação de cobrança administrativa, de 18/2/2016, peça 38, p. 1-2, apresentada em 8/3/2016, peça 38, p. 3; e Notificação da CTCE 1/2018, de 17/10/2018, peça 46, p. 1-3, entregue em 24/10/2018, cf. peça 63.
Valor de Constituição da TCE
	Verifica-se, ainda, que o valor atualizado do débito apurado (sem juros) , em 1º/1/2017, é de R$ 116.865,83, portanto, superior ao limite mínimo de R$ 100.000,00, na forma estabelecida conforme os arts. 6º, inciso I, e 19, da IN/TCU 71/2012, modificada pela IN/TCU 76/2016.
OUTROS PROCESSOS/DÉBITOS NOS SISTEMAS DO TCU COM O MESMO RESPONSÁVEL
	Informa-se que foi encontrado processo no Tribunal com o mesmo responsável:
	Responsável
	Processo

	Reginaldo Batista Ribeiro Junior
	Processo 006.552/2019-6 

	Apesar de ter sido verificada a existência de outro processo em nome de Reginaldo Batista Ribeiro Júnior, em tramitação nesta Casa (cf. Quadro 1 acima) , considera-se não ser conveniente o apensamento do presente processo àquele, tendo em vista que tal apensamento não atenderia à expectativa de racionalização administrativa.
A tomada de contas especial está, assim, devidamente constituída e em condição de ser instruída.
EXAME TÉCNICO
Da validade das notificações:
	Preliminarmente, cumpre tecer breves considerações sobre a forma como são realizadas as comunicações processuais no TCU. A esse respeito, destacam-se o art. 179, do Regimento Interno do TCU (Resolução 155, de 4/12/2002) , e o art. 4º, inciso III, § 1º, da Resolução TCU 170, de 30 de junho de 2004, in verbis:
'Art. 179. A citação, a audiência ou a notificação, bem como a comunicação de diligência, farse-ão:
I - mediante ciência da parte, efetivada por servidor designado, por meio eletrônico, fac-símile, telegrama ou qualquer outra forma, desde que fique confirmada inequivocamente a entrega da comunicação ao destinatário;
II - mediante carta registrada, com aviso de recebimento que comprove a entrega no endereço do destinatário;
III - por edital publicado no Diário Oficial da União, quando o seu destinatário não for localizado;
 (...) 
Art. 3º As comunicações serão dirigidas ao responsável, ou ao interessado, ou ao dirigente de órgão ou entidade, ou ao representante legal ou ao procurador constituído nos autos, com poderes expressos no mandato para esse fim, por meio de:
I - correio eletrônico, fac-símile ou telegrama;
II - servidor designado;
III - carta registrada, com aviso de recebimento;
IV - edital publicado no Diário Oficial da União, quando o seu destinatário não for localizado, nas hipóteses em que seja necessário o exercício de defesa.
Art. 4º. Consideram-se entregues as comunicações:
I - efetivadas conforme disposto nos incisos I e II do artigo anterior, mediante confirmação da ciência do destinatário;
II - realizadas na forma prevista no inciso III do artigo anterior, com o retorno do aviso de recebimento, entregue comprovadamente no endereço do destinatário;
III - na data de publicação do edital no Diário Oficial da União, quando realizadas na forma prevista no inciso IV do artigo anterior.
§ 1º O endereço do destinatário deverá ser previamente confirmado mediante consulta aos sistemas disponíveis ao Tribunal ou a outros meios de informação, a qual deverá ser juntada ao respectivo processo.
 (...) '
Bem se vê, portanto, que a validade da citação via edital, como disposto no item 15 acima, atendeu às normas aplicáveis supramencionadas.
Da revelia do responsável Reginaldo Batista Ribeiro Junior
No caso vertente, a tentativa de citação postal do responsável (Reginaldo Batista Ribeiro Junior) se deu em endereços provenientes de pesquisas de endereços realizadas pelo TCU (vide parágrafos acima) , porquanto, devido ao insucesso de realizar a citação em endereço constante na base de dados da Receita Federal custodiada pelo TCU (peça 136) , buscou-se a notificação em endereços provenientes das bases de dados públicas custodiadas pelo TCU (Renach - peça 146) e das bases de dados do próprio TCU. A entrega dos ofícios citatórios nesses endereços não ficou comprovada, razão pela qual promoveu-se a notificação por edital publicado no Diário Oficial da União (peça 149) .
Importante destacar que, antes de promover a citação por edital, para assegurar a ampla defesa, buscaram-se outros meios possíveis para localizar e citar o responsável, nos limites da razoabilidade, fazendo juntar, aos autos, informação comprobatória dos diferentes meios experimentados que restaram frustrados, tal como se demonstrou no item anterior da presente instrução (Acórdão 4851/2017-TCU-Primeira Câmara, Relator Augusto Sherman) .
Nos processos do TCU, a revelia não leva à presunção de que seriam verdadeiras todas as imputações levantadas contra os responsáveis, diferentemente do que ocorre no processo civil, em que a revelia do réu opera a presunção da verdade dos fatos narrados pelo autor (Acórdão 1009/2018-TCU-Plenário, Relator Bruno Dantas; 2369/2013 - TCU - Plenário, Relator Benjamin Zymler e 2449/2013 - TCU - Plenário, Relator Benjamin Zymler) . Dessa forma, a avaliação da responsabilidade do agente não pode prescindir da prova existente no processo ou para ele carreada.
Ao não apresentar sua defesa, o responsável deixou de produzir prova da regular aplicação dos recursos sob sua responsabilidade, em afronta às normas que impõem, aos gestores públicos, a obrigação legal de, sempre que demandados pelos órgãos de controle, apresentar os documentos que demonstrem a correta utilização das verbas públicas, a exemplo do contido no art. 93, do DecretoLei 200/1967: "Quem quer que utilize dinheiros públicos terá de justificar seu bom e regular emprego na conformidade das leis, regulamentos e normas emanadas das autoridades administrativas competentes."
Mesmo as alegações de defesa não sendo apresentadas, considerando o princípio da verdade real que rege esta Corte, procurou-se buscar, em manifestações do responsável, na fase interna desta Tomada de Contas Especial, se havia algum argumento que pudesse ser aproveitado a seu favor.
Os argumentos apresentados na fase interna (peças 84, 85, 86, 87 e 88) não elidem a irregularidade apontada.
Em se tratando de processo em que a parte interessada não se manifestou acerca da irregularidade imputada, não há elementos para que se possa efetivamente aferir e reconhecer a ocorrência de boa-fé na conduta do responsável, podendo este Tribunal, desde logo, proferir o julgamento de mérito pela irregularidade das contas, conforme os termos dos §§ 2º e 6º do art. 202 do Regimento Interno do TCU (Acórdão 2064/2011-TCU-Primeira Câmara, Relator Ubiratan Aguiar; 6.182/2011 - TCU - 1ª Câmara, Relator Weder de Oliveira; 4.072/2010  TCU  1ª Câmara, Relator Valmir Campelo; 1.189/2009 - TCU - 1ª Câmara, Relator Marcos Bemquerer; 731/2008 - TCU - Plenário, Relator Aroldo Cedraz) .
Dessa forma, o responsável Reginaldo Batista Ribeiro Junior deve ser considerado revel, nos termos do art. 12, § 3º, da Lei 8.443/1992, devendo as contas serem julgadas irregulares, condenando-o ao débito apurado.
Prescrição da Pretensão Punitiva
Vale ressaltar que a pretensão punitiva do TCU, conforme Acórdão 1441/2016-TCU-Plenário, Relator Benjamin Zymler, que uniformizou a jurisprudência acerca dessa questão, subordina-se ao prazo geral de prescrição indicado no art. 205, do Código Civil, que é de dez anos, contado da data de ocorrência da irregularidade sancionada, nos termos do art. 189, do Código Civil, sendo este prazo interrompido pelo ato que ordenar a citação, a audiência ou a oitiva do responsável.
No caso em exame, ocorreu a prescrição, uma vez que a irregularidade sancionada ocorreu até 18/12/2008, e o ato de ordenação da citação ocorreu em 16/11/2021.
CONCLUSÃO
Em face da análise promovida na seção "Exame Técnico", verifica-se que o responsável Reginaldo Batista Ribeiro Junior não logrou comprovar a boa e regular aplicação dos recursos e, instado a se manifestar, optou pelo silêncio, configurando a revelia, nos termos do § 3º do art. 12 da Lei 8.443/1992. Ademais, inexistem nos autos elementos que demonstrem a boa-fé do responsável ou a ocorrência de outras excludentes de culpabilidade.
Verifica-se também que houve a prescrição da pretensão punitiva, conforme análise já realizada.
Tendo em vista que não constam, dos autos, elementos que permitam reconhecer a boa-fé do responsável, sugere-se que as suas contas sejam julgadas irregulares, nos termos do art. 202, § 6º, do Regimento Interno do TCU, com a imputação do débito atualizado monetariamente e acrescido de juros de mora, nos termos do art. 202, § 1º, do Regimento Interno do TCU, descontado o valor eventualmente recolhido.
Por fim, como não houve elementos que pudessem modificar o entendimento acerca da irregularidade em apuração, mantém-se a matriz de responsabilização presente na peça 132.
PROPOSTA DE ENCAMINHAMENTO
Diante do exposto, submetemos os autos à consideração superior, propondo, ao Tribunal:
considerar revel o responsável Reginaldo Batista Ribeiro Junior (CPF: 284.030.97859) , para todos os efeitos, dando-se prosseguimento ao processo, com fulcro no art. 12, § 3º, da Lei 8.443/1992;
excluir da relação processual Alzira da Silva Motta, Priscila de Souza Rodrigues, Anezia Aparecida Beviani, Celia de Lourdes Balsero, Diva Maximo Gallao, Elza Formenton Bortogliero, Maria de Lourdes Pires da Silva, Gilsa Cardoso da Fonseca, Maria Joaninha Caporusso Russi, Marina de Sant Anna Nogueira, Onofra Maria de Jesus Parreira, Santa Villa Palhano e Rosangela Maria de Moraes;
julgar irregulares, nos termos dos arts. 1º, inciso I, 16, inciso III, alíneas "b" e "c", da Lei 8.443/1992, c/c os arts. 19 e 23, inciso III, da mesma Lei, as contas do responsável Reginaldo Batista Ribeiro Junior (CPF: XXX.030.978-XX) , condenando-o ao pagamento das importâncias a seguir especificadas, atualizadas monetariamente e acrescidas dos juros de mora, calculadas a partir das datas discriminadas até a data da efetiva quitação do débito, fixando-lhe o prazo de quinze dias, para que comprove, perante o Tribunal, o recolhimento das referidas quantias aos cofres do Instituto Nacional do Seguro Social, nos termos do art. 23, inciso III, alínea "a", da citada lei, c/c o art. 214, inciso III, alínea "a", do Regimento Interno do TCU.
		Débitos relacionados ao responsável Reginaldo Batista Ribeiro Junior (CPF: XXX.030.978-XX) :
	Data de ocorrência
	Valor histórico (R$) 
	Data de ocorrência
	Valor histórico (R$) 
	Data de ocorrência
	Valor histórico (R$) 

	06/11/2006
	7748,66
	26/02/2008
	380,00
	26/08/2008
	415,00

	06/11/2006
	408,33
	03/03/2008
	380,00
	28/08/2008
	415,00

	06/11/2006
	350,00
	07/03/2008
	380,00
	01/09/2008
	415,00

	06/12/2006
	350,00
	25/03/2008
	139,33
	01/09/2008
	415,00

	06/12/2006
	350,00
	26/03/2008
	415,00
	04/09/2008
	415,00

	16/01/2007
	350,00
	28/03/2008
	164,66
	05/09/2008
	415,00

	05/02/2007
	350,00
	28/03/2008
	415,00
	08/09/2008
	415,00

	05/03/2007
	350,00
	28/03/2008
	415,00
	08/09/2008
	415,00

	20/03/2007
	516,32
	07/04/2008
	415,00
	09/09/2008
	276,66

	20/03/2007
	13425,80
	07/04/2008
	415,00
	25/09/2008
	415,00

	20/03/2007
	1086,86
	22/04/2008
	262,83
	30/09/2008
	415,00

	02/04/2007
	516,32
	25/04/2008
	415,00
	30/09/2008
	387,33

	04/04/2007
	350,00
	05/05/2008
	415,00
	01/10/2008
	415,00

	02/05/2007
	533,35
	05/05/2008
	415,00
	02/10/2008
	415,00

	08/05/2007
	380,00
	08/05/2008
	415,00
	07/10/2008
	415,00

	04/06/2007
	533,35
	08/05/2008
	415,00
	07/10/2008
	415,00

	05/06/2007
	380,00
	09/05/2008
	415,00
	07/10/2008
	415,00

	02/07/2007
	533,35
	27/05/2008
	415,00
	28/10/2008
	415,00

	10/07/2007
	380,00
	29/05/2008
	415,00
	30/10/2008
	415,00

	02/08/2007
	533,35
	29/05/2008
	415,00
	30/10/2008
	415,00

	06/08/2007
	380,00
	06/06/2008
	415,00
	30/10/2008
	415,00

	22/08/2007
	96,30
	06/06/2008
	415,00
	31/10/2008
	415,00

	03/09/2007
	533,35
	06/06/2008
	415,00
	03/11/2008
	415,00

	03/09/2007
	266,67
	25/06/2008
	415,00
	03/11/2008
	415,00

	05/09/2007
	380,00
	26/06/2008
	415,00
	07/11/2008
	415,00

	05/09/2007
	190,00
	30/06/2008
	415,00
	10/11/2008
	415,00

	06/09/2007
	361,17
	04/07/2008
	415,00
	10/11/2008
	415,00

	06/09/2007
	75,24
	07/07/2008
	415,00
	11/11/2008
	415,00

	04/10/2007
	361,17
	08/07/2008
	415,00
	11/11/2008
	415,00

	16/10/2007
	12,66
	15/07/2008
	345,83
	25/11/2008
	415,00

	16/10/2007
	380,00
	15/07/2008
	345,83
	26/11/2008
	415,00

	09/11/2007
	361,17
	28/07/2008
	415,00
	27/11/2008
	415,00

	12/11/2007
	380,00
	30/07/2008
	415,00
	28/11/2008
	415,00

	06/12/2007
	361,17
	31/07/2008
	415,00
	01/12/2008
	415,00

	06/12/2007
	75,24
	01/08/2008
	415,00
	04/12/2008
	415,00

	11/12/2007
	380,00
	06/08/2008
	415,00
	05/12/2008
	415,00

	08/01/2008
	380,00
	07/08/2008
	415,00
	05/12/2008
	415,00

	07/02/2008
	316,66
	07/08/2008
	415,00
	05/12/2008
	415,00

	11/02/2008
	380,00
	11/08/2008
	415,00
	18/12/2008
	415,00

	12/02/2008
	354,66
				
Valor atualizado do débito (com juros) , em 1º/8/2022: R$ 228.051,11.
autorizar, desde logo, a cobrança judicial das dívidas, caso não atendida a notificação, na forma do disposto no art. 28, inciso II, da Lei 8.443/1992;
autorizar também, desde logo, se requerido, com fundamento no art. 26, da Lei 8.443, de 1992, c/c o art. 217, §1º, do Regimento Interno do TCU, o parcelamento das dívidas em até 36 parcelas, incidindo, sobre cada parcela, corrigida monetariamente, os correspondentes acréscimos legais, fixando-lhe o prazo de quinze dias, a contar do recebimento da notificação, para comprovar, perante o Tribunal, o recolhimento da primeira parcela, e de trinta dias, a contar da parcela anterior, para comprovar o recolhimento das demais parcelas, devendo incidir, sobre cada valor mensal, atualizado monetariamente, os juros de mora devidos, na forma prevista na legislação em vigor, alertando o responsável de que a falta de comprovação do recolhimento de qualquer parcela importará o vencimento antecipado do saldo devedor, nos termos do § 2º do art. 217 do Regimento Interno deste Tribunal;
enviar cópia do Acórdão a ser prolatado à Procuradoria da República no Estado de São Paulo, nos termos do § 3º do art. 16 da Lei 8.443/1992, c/c o § 7º do art. 209 do Regimento Interno do TCU, para adoção das medidas cabíveis;
enviar cópia do Acórdão que vier a ser proferido ao Instituto Nacional do Seguro Social e ao responsável, para ciência;
informar à Procuradoria da República no Estado de São Paulo, ao Instituto Nacional do Seguro Social e ao responsável que a presente deliberação, acompanhada do Relatório e do Voto que a fundamenta, está disponível para a consulta no endereço www.tcu.gov.br/acordaos, além de esclarecer que, caso requerido, o TCU poderá fornecer, sem custos, as correspondentes cópias, de forma impressa; e
informar à Procuradoria da República no Estado de São Paulo que, nos termos do parágrafo único do art. 62 da Resolução TCU 259/2014, os procuradores e membros do Ministério Público credenciados nesta Corte podem acessar os presentes autos de forma eletrônica e automática, ressalvados apenas os casos de eventuais peças classificadas como sigilosas, as quais requerem solicitação formal."
2.	O Procurador Marinus Eduardo De Vries Marsico, representante do Ministério Público junto ao TCU (MPTCU) , ao manifestar concordância com a proposta ofertada pela Unidade de Auditoria, pontou divergência nos seguintes termos (peça 155) :
"A propósito da prescrição, nos itens 15 e 15.1 da derradeira instrução (peça 152) , o auditor instrutor apresenta os seguintes marcos interruptivos:  irregularidade sancionada em 18/12/2008; notificação prévia no PAD (10/7/2013, peça 7, p. 4, item 7.2) ; interrogatório  (em 2013, peça 7, p. 45, item 32) ; defesa escrita no PAD (em 2013, peça 7, p. 56, item 34 e ss) ; notificação de cobrança administrativa (18/2/2016, peça 38, p. 1-2) ; notificação da CTCE (1/2018, de 17/10/2018, peça 46, p. 1-3) ; AR entregue (24/10/2018,  peça 63) .
Após esses fatos, em 11/12/2018 foi concluído o relatório final (peça 96) ; o pronunciamento do Ministro de Estado (peça 121) é de 2/7/2020; o primeiro ofício de citação foi lavrado em 16/11/2021 (peça 139) ; o edital de citação é de 8/4/2022 (peça 149) e o encerramento da fase de instrução ocorreu em 2/8/2022 (peça 154) .
Vistos esses eventos retratados nos autos, concluímos que não houve demora na adoção de providências, descabendo falar em prescrição das pretensões ressarcitória e punitiva à vista dos marcos temporais definidos pelo Acórdão 1441/2016-TCU-Plenário, tampouco em razão da Lei 9.873/1999, norma utilizada pelo Supremo Tribunal Federal para mensurar a prescrição dos processos que tramitam na Corte de Contas."
É o Relatório.

não há.

TOMADA DE CONTAS ESPECIAL. FRAUDE NA CONCESSÃO DE BENEFÍCIOS PREVIDENCIÁRIOS NO INSS. CITAÇÃO DO RESPONSÁVEL. REVELIA. CONTAS JULGADAS IRREGULARES COM IMPUTAÇÃO DE DÉBITO E MULTA. Em apurações sobre a concessão irregular de benefícios assistenciais e previdenciários, é desnecessário realizar a citação dos segurados quando, na análise preliminar, já for possível identificar a ausência de provas capazes de evidenciar que agiram em conluio com os autores das fraudes.

TOMADA DE CONTAS ESPECIAL (TCE)

Cuidam os autos de tomada de contas especial instaurada pelo Instituto Nacional do Seguro Social, em desfavor de Reginaldo Batista Ribeiro Junior, em razão de concessão irregular de benefícios assistenciais e previdenciários, no âmbito da Agência da Previdência Social de Ribeirão Preto/SP. A partir do Processo Administrativo Disciplinar (PAD) nº 35664.000525/2009-62, o Relatório de TCE assinalou a responsabilidade do então servidor em solidariedade com os segurados beneficiários, imputando-lhes o prejuízo no valor original de R$ 66.733,62 (peça 116) .
Após a remessa dos autos ao TCU e a promoção de diligências ao INSS, a AudTCE realizou a citação do responsável, sem, contudo, chamar aos autos os segurados, dada a ausência de evidências de que teriam participação nas irregularidades em apuração. Nesse sentido, atribuiu a Reginaldo Batista Ribeiro Junior a conduta de, na condição de servidor do INSS, conceder benefícios que não atendiam a exigências normativas, com alimentação de sistemas com dados incorretos, sem exigir documentos obrigatórios e com utilização de documentação inidônea, em prejuízo ao Erário federal (peças 152 e 133) .
As notificações foram regularmente promovidas, todavia o responsável quedou-se inerte. No caso vertente, a tentativa de citação postal se deu em endereços provenientes de pesquisas na base de dados da Receita Federal e do Renach, custodiadas pelo TCU, entretanto a entrega dos ofícios citatórios não ficou comprovada (peças 136 a 148) . Por essa razão, promoveu-se a notificação por edital publicado no Diário Oficial da União (peça 149) .
Nesses termos, após exame dos autos, a unidade técnica concluiu, em pareceres uníssonos, por: excluir os segurados da relação processual, considerar revel o responsável citado e julgar irregulares suas contas, condenando-o ao débito apurado nos autos. Com relação à multa, tendo em vista que a instrução dos autos se deu em momento anterior à publicação da Resolução TCU 344/2022, a AudTCE entendeu que estaria prescrita a pretensão punitiva do TCU, à luz da prescrição decenal definida no Acórdão 1441/2016-TCU-Plenário (peças 152) .
O Parquet junto ao TCU, em sua manifestação regimental, apresentou divergência pontual acerca da prescrição das pretensões punitivas e ressarcitórias, concluindo que:
"não houve demora na adoção de providências, descabendo falar em prescrição das pretensões ressarcitória e punitiva à vista dos marcos temporais definidos pelo Acórdão 1441/2016-TCU-Plenário, tampouco em razão da Lei 9.873/1999, norma utilizada pelo Supremo Tribunal Federal para mensurar a prescrição dos processos que tramitam na Corte de Contas." Peça 155.
Manifesto concordância com a essência dos pareceres e, por conseguinte, incorporo seus fundamentos às minhas razões de decidir, sem prejuízo de tecer considerações adicionais e pontuar análise atualizada da prescrição, com fundamento na nova Resolução TCU 344/2022, disciplinadora do tema.
As análises empreendidas desde a fase interna desta TCE demostraram a atuação irregular do responsável para a concessão ilegal de diversos benefícios assistenciais e previdenciários que não atendiam às exigências normativas, com utilização de documentação inidônea - fatos devidamente detalhados e comprovados nos autos, por exemplo na peça 152, p. 3-5.
O Parecer Jurídico lançado à peça 8 apresenta relato sobre o modus operandi utilizado para as fraudes ao sistema previdenciário, que auxilia a firmar convicção sobre este caso. Nesse sentido, relata a ocorrência de apuração no âmbito da Ação Criminal nº 0008454-25.2010.403.6102 que:
"demonstrou que o ex-servidor Reginaldo integrava organização criminosa constituída com o fim de fraudar a Previdência Social. Também faziam parte da quadrilha Jose Donizeti Costa, Fernando Guissoni Costa, Ademir Vicente e Wanderley Vicente, sendo os três primeiros citados pelas testemunhas ouvidas pelo Trio Processante, como sendo os responsáveis pela intermediação dos benefícios ora investigados." Peça 8, p. 8.
Assim, os demais acusados seriam os encarregados de cooptar idosos interessados na obtenção do benefício e preparar a documentação pertinente. Reginaldo Batista Ribeiro Junior, por sua vez, efetivava a concessão, burlando procedimentos e rotinas previstos em lei e regulamentos. O referido documento informa que restara "comprovado o recebimento de vantagem indevida pelo indiciado em razão dessa atividade ilícita praticada".
Por fim, o Parecer informa a aplicação da penalidade de demissão ao responsável, por meio da Portaria nº 179, de 19 de abril de 2010, publicada no DOU de 20 de abril de 2010, decorrente do Processo Administrativo Disciplinar nª 35664.000464/2008-52.
No âmbito desta Corte de Contas, a Unidade Instrutiva também realizou devidamente as apurações sob seu turno. Assim, antes os elementos contidos nos autos e as diligências realizadas, concluiu por serem pertinentes as irregularidades, conforme detalhado no Relatório que precede este Voto. 
Observo ainda que esta TCE abarca somente parte das irregularidades atribuídas a Reginaldo Batista Ribeiro Junior. O INSS segregou as apurações em diversos PADs, divididos por grupos de beneficiários, e, consequentemente há outros processos nesta Corte decorrentes dessas investigações. Friso que não há bis in idem, pois os demais casos tratam de benefícios e beneficiários distintos. O mais adiantado deles é o TC Processo 002.126/2018-4, que já conta com condenação, por meio do Acórdão 2658/2019-TCU-Plenário, Relator Ministro-Substituto André Luís de Carvalho. Há ainda o TC Processo 006.552/2019-6, de relatoria do Ministro-Substituto, pendente de julgamento.
Já no tocante à prescrição das pretensões ressarcitória e punitiva do TCU, ainda que com a superveniência da Resolução TCU 344/2022, se mostra pertinente a contribuição do MPTCU ao avaliar a existência de marcos interruptivos nos autos aptos a manterem hígida tal prerrogativa, nos termos elencados a seguir:
" (...) irregularidade sancionada em 18/12/2008; notificação prévia no PAD (10/7/2013, peça 7, p. 4, item 7.2) ; interrogatório (em 2013, peça 7, p. 45, item 32) ; defesa escrita no PAD (em 2013, peça 7, p. 56, item 34 e §§) ; notificação de cobrança administrativa (18/2/2016, peça 38, p. 1-2) ; notificação da CTCE (1/2018, de 17/10/2018, peça 46, p. 1-3) ; AR entregue (24/10/2018, peça 63) . 
Após esses fatos, em 11/12/2018 foi concluído o relatório final (peça 96) ; o pronunciamento do Ministro de Estado (peça 121) é de 2/7/2020; o primeiro ofício de citação foi lavrado em 16/11/2021 (peça 139) ; o edital de citação é de 8/4/2022 (peça 149) e o encerramento da fase de instrução ocorreu em 2/8/2022 (peça 154) ." Peça 155.
Verifico, ainda, que o valor atualizado do débito apurado, sem juros, em 1º/1/2017, é de R$ 116.865,83, portanto, superior ao limite mínimo de R$ 100.000,00, na forma estabelecida nos arts. 6º, inciso I, e 19, da IN/TCU 71/2012.
A despeitos das potenciais condenações em outras esferas, em face do princípio da independência das instâncias e da possibilidade de abatimento na execução de quaisquer valores eventualmente já satisfeitos, a jurisprudência desta Corte é no sentido de que a existência de processos no âmbito do Poder Judiciário com o mesmo objeto não caracteriza bis in idem.
Registro, por fim, ser acertada a não inclusão dos beneficiários na relação processual, vez que a jurisprudência do TCU se firmou no sentido de que devem ser afastadas suas responsabilidades caso não tenham sido comprovadas as respectivas participações nas concessões irregulares (Acórdãos 1.201/2011, 427/2012, 789/2012, 2.580/2012, 325/2013, 509/2013, todos do Plenário deste Tribunal, sob relatoria do Ministro José Múcio Monteiro. Com efeito, desnecessário registrar tal medida em acórdão, dado que os segurados-beneficiários não foram citados nestes autos, ou seja, nunca integraram a relação processual.
Ante o exposto, VOTO no sentido de que o Tribunal adote a minuta de acórdão que ora submeto à deliberação deste Colegiado.
TCU, Sala das Sessões, em 28 de fevereiro de 2023.
JORGE OLIVEIRA 
Relator